【裁判字號】    91,訴,2717
【裁判日期】    921203
【裁判案由】    分割共有物
【裁判全文】
臺灣台南地方法院民事判決  九十一年度訴字第二七一七號
    原      告  癸○○
    訴訟代理人  吳炳輝律師
    被      告  甲○○
                壬○○
                辛○○
    訴訟代理人  戊○○
    被      告  乙○○
                丙○○
                庚○○
                丁○○
                己○○
右當事人間請求分割共有物事件，本院於民國九十二年十一月十九日辯論終結，判決
如左：
    主    文
兩造共有坐落台南縣柳營鄉○○段一０一０地號、田、面積五七平方公尺，同段一０
一０－一地號、田、面積四三０平方公尺，同段一０一０－二地號、田、面積一二０
八平方公尺准予合併分割如附圖一所示：一０一０地號面積五七平方公尺、一０一０
－一地號編號Ａ部分面積三五二平方公尺、一０一０－二地號編號Ａ部分面積七七五
平方公尺由原告取得；一０一０－一地號編號Ｂ部分面積七八平方公尺、一０一０－
二地號編號Ｂ部分面積七三平方公尺依被告張國財應有持分比例一五一分之四八、被
告乙○○應有持分比例一五一分之四六、被告壬○○應有持分比例一五一分之一、被
告辛○○應有持分比例一五一分之一、被告張文福應有持分比例一五一分之二六、被
告庚○○應有持分比例一五一分之一０、被告丁○○應有持分比例一五一分之一０、
被告己○○應有持分比例一五一分之九之比例保持共有；一０一０－二地號編號Ｃ部
分面積三六０平方公尺依被告壬○○應有持分比例三六０分之八、被告辛○○應有持
分比例三六０分之八、被告張文福應有持分比例三六０分之一六五、被告庚○○應有
持分比例三六０分之六０、被告丁○○應有持分比例三六０分之五九、被告己○○應
有持分比例三六０分之六０之比例保持共有。
訴訟費用由甲○○負擔一萬分之二八０、被告壬○○、辛○○各負擔一萬分之五一、
被告乙○○負擔一萬分之二七四、被告張文福負擔一萬分之一０七七、被告庚○○、
丁○○、己○○各負擔三萬分之一二二九，餘由原告負擔。
    事實及理由
一、程序部分：
（一）本件被告甲○○、丁○○二人均經合法通知，未於最後言詞辯論期日到場，核
      無民事訴訟法第三百八十六條所列各款情形，爰依原告之聲請，由其一造辯論
      而為判決。
（二）本院依原告聲請履勘現場，並囑地政人員繪製現場圖、分割方案。
二、原告起訴主張：坐落台南縣柳營鄉○○段一０一０地號、一０一０－一地號、一
    ０一０－二地號等三筆土地，為兩造所共有，兩造間並無禁止分割之特約，亦非
    法律所限制分割，因兩造未能達成分割協議，請求准予分割，因該三筆土地之面
    積不大，如能達成合併分割之共識，請求能合併分割，惟如未能達成合併分割之
    共識，請求依附圖所示之方式而為分割等語。提出土地登記謄本三份、照片八幀
    、地籍圖謄本一份等為憑，並請求履勘現場及製作分割方案。
三、被告陳述：
（一）被告甲○○未於最後言詞辯論期日到場，惟依其前到場所陳，與被告壬○○、
      辛○○、乙○○、張文福、庚○○、己○○等七人均陳稱：同意將三筆土地合
      併分割，並於分割後保持共有，因被告均居住在系爭土地之北側，必須利用廟
      前土地通往南側道路，請求留下通行道路以利通行等語；另乙○○、張文福二
      人對被告丁○○所主張將其二人應有持分分在通行道路範圍部分表明無意見。
（二）被告丁○○未於最後言詞辯論期日到場，惟依其前到場陳稱：對合併分割及被
      告八人於分割後保持共有等情無意見，惟被告乙○○、張文福二人前各買十四
      ．五坪的土地是要作為道路通行之用，在最西側土地，其二人並沒有土地持分
      ，應將其二人土地持分全部分配在預供通行道路之範圍內等語。
四、兩造不爭之事實：
（一）原告主張系爭座落台南縣柳營鄉○○段一０一０地號、一０一０－一地號、一
      ０一０－二地號等三筆土地，為兩造所共有，兩造間並無禁止分割之約定，亦
      無不能分割之法律限制等情，為被告所不爭執，且有原告所提土地登記謄本三
      份、地籍圖謄本一份等為憑，此部分之事實自堪認定。
（二）系爭三筆土地為東西相連，北側為被告住家，南側為道路，原告在東側建有面
      朝西之寺廟一座，寺廟左前方臨南側馬路旁建有香爐一座，餘為空地等情，業
      經本院履勘現場查證明確，並有地政人員繪製現場圖及原告所提照片在卷可稽
      。
（三）被告均陳稱同意將系爭三筆土地合併分割，且於分割後，願保持共有。另被告
      丁○○主張被告乙○○、張文福二人原購買各十四．五坪之土地係要做通行之
      用，其二人之應有持分應全部分配在供通行道路上，西側空地部分，其二人並
      無共有權等情，亦為被告乙○○、張文福二人所不爭執。
五、得心證之理由：
（一）系爭三筆土地為兩造共有，共有人及各自應有持分均相同，而地目均為田，使
      用分區均為一般農業區，雖其使用地類別有旭山段一０一０地號、一０一０－
      二地號等二筆土地為農牧用地，而一０一０－一地號為特定目的事業用地之差
      異，惟並無礙於系爭三筆土地得為合併分割，此經台南縣鹽水地政事務所九十
      二年九月二十三日所測字第九二０００五六九五號函覆在卷，則基於土地合併
      利用之考量，兩造均陳明願將系爭三筆土地為合併分割，自符經濟效益，是本
      件系爭三筆土地採用合併分割方式，顯較逐筆分割為適當。
（二）依原告所陳，其所有系爭三筆土地之應有持分係受「新興宮」之託出名而登記
      為共有人，新興宮建物係座落在系爭一０一０地號及一０一０－一地號土地上
      ，二樓供奉神像，一樓則供闢為柳營鄉旭山村中山堂之用，有公益之性質存在
      ，則本件分割應考量該建物之完整性，以符公共利益。
（三）本院於九十二年五月十五日十時履勘現場時，被告除甲○○、丁○○外，其餘
      被告乙○○、張文福、庚○○、己○○及被告壬○○、辛○○之訴訟代理人戊○○等與原告達成分割共識：「三筆土地合併分割，被告八人保持共有，圖型
      為ㄇ字型，東側四米五道路，北側含現有道路四點五米，其餘持分面積，分在
      西側，東側到北側道路用地，被告同意僅供道路使用，永世不得在上面推積任
      何物品，西側土地在未利用前，如原告在廟會期間（農曆十月十二日至十月十
      六日），需要用到被告所分得西側土地，被告無條件同意，原告除廟會期間可
      搭建臨時戲棚外，不得在所分得中間空地建造任何型式建物。」並各自簽署在
      卷；嗣後於九十二年六月十三日辯論期日，被告甲○○到庭對前揭分割共識並
      未表示反對；另被告丁○○對前分割共識，則僅表示：「以前乙○○及張文福
      各買十四點五坪的土地是要作為道路通行之用，在西側的土地，其二人並沒有
      土地持分。」另對前揭「如原告在廟會期間（農曆十月十二日至十月十六日）
      ，需要用到被告所分得西側土地，被告無條件同意。」之用語方式，表示應修
      正為經原告請求後，被告始予同意之用語，而對三筆土地合併分割等共識則未
      為反對之表示。被告乙○○、張文福對被告丁○○前揭說詞並無意見，且承認
      其等僅買受路地之事實。
（四）本院基於兩造前所達成之共識，考量被告各自買受系爭土地應有持分之原意，
      被告等現居建物出入道路之便利，及新興宮應保留其公益性質等因素，認本件
      系爭三筆土地以採用如附圖一所示方案，予以合併分割，為屬最符合兩造之利
      益及保存公益目的，援採用附圖一所示方案為本件之分割方式，諭知判決如主
      文所示。
（五）因本案事證已臻明確，兩造其餘主張陳述及所提之證據，均毋庸再予審酌，附
      此敘明。
六、據上論結：本件原告之訴為有理由，並依民事訴訟法第三百八十五條第一項前段
    、第七十八條、第八十條之一、第八十五條第一項但書，判決如主文。
中      華      民      國    九十二    年    十  二    月      三      日
                              臺灣台南地方法院民事第一庭
~B法      官  王國忠
右為正本係照原本作成
如對本判決不服，須於判決送達後二十日內向本院提出上訴狀
中      華      民      國    九十二    年    十  二    月      三      日
~B法院書記官  孫鈴堯


司法院資訊處製作；財團法人民間司法改革基金會備份。
